臺灣臺北地方法院民事判決　九十度訴字第三○八五號
　　原　　　告　乙○○
　　被　　　告　甲○○
右當事人間請求土地所有權移轉登記事件，本院判決如左：
    主    　文
被告應將如附表所示土地所有權移轉登記為原告所有。
訴訟費用由被告負擔。
原告假執行之聲請駁回。
    事    　實
甲、原告方面：
一、聲明：
　(一)被告應將如附表所示土地所有權移轉登記為原告所有。
  (二)願供擔保，請准宣告假執行。
二、陳述：
  (一)兩造於民國七十七年二月二十七日訂立不動產買賣契約書，約定由被告以新臺幣
    （下同）一百五十萬元之價格，出售其所有坐落臺北縣新店市○○段油車坑小段
    八十三、八十七、八十八地號如附表所示土地予原告，被告並應於原告付款同時
    交付辦理不動產移轉登記所需之所有權狀、印鑑證明．．．等相關證件，被告於
    收受原告交付之買賣價金後，雖交付前述過戶所需之所有權狀等相關文件，然原
    告至地政機關辦理所有權移轉登記時，始知被告交付之所有權狀業於八十二年十
    二月二十九日公告作廢無法辦理所有權移轉登記，原告遂向被告請求交付相關文
    件，詎被告竟避不見面，經原告聲請調解，亦拒不到庭，為此提起本件訴訟。
  (二)兩造已於系爭不動產買賣書第廖條約定，辦理不動產移轉登記時，有關權利人名
    義，得由原告自定，被告不得異議，顯見兩造合意由原告指定有自耕能力之人或
    待原告取得自耕能力證明時再為移轉登記，系爭買賣之履行顯屬可能，並無客觀
    上自始給付不能情事，本件尚無修正前土地法第三十條及民法第二百四十六條第
    一項前段之適用，系爭買賣契約尚非無效。
三、證據：
　　提出不動產買賣契約書、他項權利證明書、抵押權設定契約書、土地登記案件補
　　正通知書、土地登記謄本、戶籍謄本、印鑑證明、委任狀等件為證，並聲請訊問
　　證人王逸霖（原名：王春哖）。
乙、被告方面：
    被告未於言詞辯論期日到場，亦未提出書狀作何聲明或陳述。
    理    　由
甲、程序方面：
一、按其他因不動產涉訟者，得由不動產所在地之法院管轄，民事訴訟法第十條第二
    項定有明文。本件原告係依兩造簽訂之不動產買賣契約，起訴請求被告將坐落本
    院轄區之臺北縣新店市○○段油車坑小段八十三、八十七、八十八地號土地移轉
    登記為原告所有，按之上開規定，本院自有管轄權，合先敘明。
二、本件被告未於言詞辯論期日到場，核無民事訴訟法第三百八十六條所列各款情形
    ，應依原告之聲請，由其一造辯論而為判決。
乙、實體方面：
一、本件原告主張兩造於七十七年二月二十七日訂立不動產買賣契約書，約定由被告
    以一百五十萬元之價格，出售其所有坐落臺北縣新店市○○段油車坑小段八十三
    、八十七、八十八地號如附表所示土地予原告，被告並應於原告付款同時交付辦
    理不動產移轉登記所需之所有權狀、印鑑證明．．．等相關證件，被告於收受原
    告交付之買賣價金後，雖交付前述過戶所需之所有權狀等相關文件，然原告至地
    政機關辦理所有權移轉登記時，始知被告交付之所有權狀業於八十二年十二月二
    十九日公告作廢無法辦理所有權移轉登記，原告遂向被告請求交付相關文件，詎
    被告竟避不見面，迄未將系爭土地所有權移轉登記予原告之事實，已據其提出不
    動產買賣契約書、他項權利證明書、抵押權設定契約書、土地登記案件補正通知
    書、土地登記謄本等件為證，核屬相符，被告既未於言詞辯論期日到場爭執，復
    未提出任何書狀以供本院斟酌，本院審酌上開證物，認原告之主張為可採信。
二、按私有農地所有權之移轉，其承受人以能自耕者為限，違反前項規定者，其所有
    權之移轉無效，修正前土地法第三十條第一、二項定有明文。故於土地法第三十
    條修正前約定出賣私有農地與無自耕能力人之買賣契約，除有民法第二百四十六
    條第一項但書、第二項之情形外，依同條第一項前段規定，其契約應屬無效。而
    承買人雖係無自耕能力人，惟如約定由承買人指定登記與任何有自耕能力之第三
    人或具體約定登記與有自耕能力之特定第三人，即非民法第二百四十六條第一項
    以不能之給付為契約之標的，即難認其契約無效（最高法院八十五年臺上字第四
    一八號判決意旨參照）。查系爭不動產買賣契約係於土地法第三十條修正前之七
    十七年二月二十七日簽訂，且兩造買賣之系爭土地，其地目均為田，屬土地法規
    定之農（耕）地，原告於簽訂系爭不動產買賣契約時並無自耕能力等節，固為原
    告所是認，並有不動產買賣契約書、土地登記謄本在卷可憑。惟兩造簽訂之不動
    產買賣預定契約第六條已約明：辦理產權移轉登記時，有關權利人名義，得由原
    告自定，有系爭不動產買賣契約書在卷可稽。而系爭土地係屬農（耕）地，兩造
    於簽訂系爭買賣契約時即約定原告得指定有自耕能力之人為登記名義人，或待原
    告取得自耕能力後再辦理移轉登記，復據承辦系爭土地所有權移轉登記事宜之代
    書王逸霖（原名：王春哖）到庭結證屬實，並有鈐蓋被告印鑑章之委任狀附卷可
    證。矧兩造為解決系爭土地無法移轉登記之問題，除於系爭不動產買賣契約書第
    六條約定原告得自由指定登記名義人外，並由被告於其委任代書承辦系爭土地所
    有權移轉登記事宜之委任狀內載明上開意旨，顯見兩造於訂約當時即已預期於不
    能之情形除去後再為給付，是本件關於系爭買賣契約之履行，並無客觀上自始永
    久給付不能情事，揆諸前揭說明，自難謂系爭買賣契約係以不能之給付為標的，
    其契約應屬有效。
三、綜上所述，兩造關於系爭土地之買賣契約既屬有效，而修正後之土地法，復將農
    地所有權移轉登記限制之規定予以刪除，則原告依買賣之法律關係，請求被告將
    如附表所示之土地所有權移轉登記為原告所有，為有理由，應予准許。
四、末按為執行名義之判決，係命債務人為一定意思表示而不表示者，視為自判決確
    定時已為其意思表示，強制執行法第一百三十條第一項定有明文，故意思表示之
    確定判決本無庸聲請法院執行之，且上開法條既明定意思表示於判決確定時，視
    為已為意思表示，自不許以假執行之方式使意思之效力提前發生，否則將與上開
    規定有違。本件原告係請求被告將如附表所示土地所有權移轉登記予原告，亦即
    請求被告為移轉所有權之意思表示，依上開說明，此項意思表示應待判決確定時
    視為被告已為其意思表示，尚不許原告於判決確定前以假執行之方式使意思之效
    力提前發生，是本件原告聲請以供擔保為條件之假執行，於法不合，尚難准許。
五、結論：本件原告之訴為有理由，依民事訴訟法第三百八十五條第一項前段、第七
    十八條，判決如主文。
中　　　華　　　民　　　國　　九十一　　年　　　一　　　月　　二十二　　日
                              民事第六庭法      官　陳秀貞
右為正本係照原本作成
如對本判決上訴，須於判決送達後廿日內向本院提出上訴狀
中　　　華　　　民　　　國　　九十一　　年　　　一　　　月　　二十九　　日
　　　　　　　　　　　　　　　　　　　　法院書記官　林秀妙
~F0
附表：
┌───┬────────────────────┬───┬─────────┬─────┐
│編　號│土  地  坐  落                          │ 地目 │  面  積          │  權利範圍│
├───┼────────────────────┼───┼─────────┼─────┤
│　一　│臺北縣新店市○○段油車坑小段八十三地號  │ 田   │  八０五平方公尺  │  全部    │
├───┼────────────────────┼───┼─────────┼─────┤
│　二　│臺北縣新店市○○段油車坑小段八十七地號  │ 田   │  二九一平方公尺  │  全部    │
├───┼────────────────────┼───┼─────────┼─────┤
│　三　│臺北縣新店市○○段油車坑小段八十八地號  │ 田   │  一七一二平方公尺│  三分之一│
└───┴────────────────────┴───┴─────────┴─────┘
